【裁判字號】    89,訴,171
【裁判日期】    890622
【裁判案由】    偽造文書等
【裁判全文】
臺灣雲林地方法院刑事判決                          八十九年度訴字第一七一號
    公  訴  人  臺灣雲林地方法院檢察署檢察官
    被      告  甲○○
右列被告因偽造文書案件，經檢察官提起公訴（八十九年度偵字第一八一五號），本
院判決如左：
    主      文
甲○○無罪。
    理      由
一、本件公訴意旨略以：被告甲○○與丙○○（另已提起公訴）基於偽造署押、偽造
    私文書之犯意聯絡，於民國八十七年十二月十八、十九、二十八日及八十八年一
    月十二日、同年二月二十五日，在位於雲林縣斗六市鎮○路十八號巨洲旅行社內
    ，以乙○○之名義，用丙○○先前盜用乙○○印章、偽造「乙○○」署押、偽造
    信用卡申請書所申請之信用卡，向巨洲旅行社刷卡，刷得如附表所示之金額，並
    於刷卡時，由甲○○連續偽造「乙○○」之署押在該信用卡簽帳單上，共同偽造
    作成表示乙○○本人確認刷卡消費之私文書，並持以行使，使巨洲旅行社據以向
    聯合信用卡處理中心請領同額款項，致發卡銀行即華僑銀行陷於錯誤而依約給付
    前開款項予巨洲旅行社，足以生損害於乙○○及華僑銀行，丙○○並因此取得毋
    庸支付任何信用卡消費款之不法利益，因認被告涉犯刑法第二百十六條、第二百
    十條之行使偽造私文書罪、第三百三十九條第二項詐欺得利罪嫌云云。
二、按犯罪事實，應依證據認定之，無證據不得推定其犯罪事實；不能證明被告犯罪
    者，應諭知無罪之判決，刑事訴訟法第一百五十四條、第三百零一條第一項分別
    定有明文。又事實之認定，應憑證據，如不能發現相當證據，或證據不足以證明
    ，自不能以推測或擬制之方法，以為裁判基礎；認定不利於被告之事實，該依積
    極證據，苟積極證據不足為不利於被告事實之認定時，即應為有利於被告之認定
    ，更不必有何有利之證據，亦有最高法院四十年度台上字第八六號、三十年度上
    字第八一六號判例足資參照。再按所謂共同正犯係指兩個以上之單獨正犯，基於
    共同行為之決意，各自分擔犯罪行為之一部或全部，共同實施構成要件而言。易
    言之，即二個以上之行為人，彼此有犯意之聯絡與行為之分擔，而共同違犯犯罪
    。是以共同正犯之成立，須行為人主觀上具備共同之行為決意，若行為人與其他
    行為人並無共同之行為決意，即無由成立共同正犯。
三、本件公訴人認被告甲○○涉有上開罪嫌，無非係以被告之供述、告訴人乙○○之
    指訴、證人丙○○之證述及華僑銀行歷史帳單彙總查詢表九紙等為其論據。惟訊
    之被告堅決否認右揭犯行，並辯稱：伊在「巨洲旅行社」任職，乙○○係老闆、
    丙○○係老闆娘，當時公司有票到期，需現金週轉，丙○○刷卡後就叫伊冒簽老
    闆乙○○的名字，偽冒有消費情事以取得現金俾供公司週轉，簽名當時伊並沒有
    經過乙○○的同意，而事後丙○○才告知此張信用卡為其私自申請的，乙○○並
    不知情，且刷卡亦未經乙○○同意，伊有叫丙○○儘速將此事告訴乙○○，惟丙○○不願意，伊係在不知情之下為此事等語。
  (一)經查，本案信用卡簽帳單內乙○○之簽名，係被告在未經乙○○同意情形下，由
    被告代為之一節，固為被告於偵、審中所自承在卷。然細究本案乃緣起另案被告
    丙○○曾挪用公司款項，嗣為圖彌縫，方冒用其前夫乙○○名義申請信用卡並持
    用詐取本案現金以供公司週轉等情，亦據告訴人乙○○於偵訊時指述綦詳，復經
    證人即另案被告丙○○於偵訊時供證明確。是被告既未因本案取得任何不法利益
    ，自乏為本案犯行之動機，衡情，被告應不至甘冒刑罰大不韙，而與另案被告丙○○形成共同違犯本案偽造文書及詐欺行為之決意，至為灼然。
  (二)次查，「巨洲旅行社」原為乙○○與丙○○夫婦二人所共同經營，乙○○負責外
    勤，丙○○專責內務，被告於「巨洲旅行社」內職司出團簽證申請事宜，亦分據
    告訴人乙○○及證人丙○○於偵訊時供述明確。被告既僅受僱於「巨洲旅行社」
    ，行事又須聽令於負責人丙○○，則丙○○以乙○○名義申請信用卡，並以其名
    義刷卡取得本案現金，是否事先已取得乙○○同意一節，絕非被告以受僱人身份
    即可參與聞問而得知悉。是被告辯稱：丙○○請伊代簽乙○○姓名時，伊並不知
    未經乙○○同意，係事後伊問丙○○，才被告知乙○○根本不知有此張信用卡等
    語，應非虛妄，堪可採信。
  (三)再者，證人丙○○亦於本院到庭結證：（請被告代簽乙○○姓名被告有無拒絕？
    有無告知被告申請此張信用卡未經乙○○許可？）被告完全是係依照公司交代去
    做，被告係在不知情情況下做此事，因為我字跡較小，被告字跡較像乙○○，所
    以我才叫被告代簽，我未告訴被告此張信用卡是我私自申請的等語。而參諸丙○○與乙○○本為夫婦，丙○○以乙○○名義申請信用卡並冒刷取得現款支用，係
    圖彌補其虧空公款之隙縫，以渠等夫妻親蜜關係，丙○○猶未敢將前揭非法情事
    據實告知其夫乙○○，又何能期待丙○○將偽冒乙○○名義刷卡詐取現款等情節
    ，據實告知其公司員工。足徵證人丙○○前揭證述，應非迴護被告之詞，堪可採
    信。
  (四)綜上所述，本件被告所辯尚屬可採，自不能僅憑上開證據，即遽入人罪。此外，
    復查無其他積極證據足資證明被告與案外人丙○○有何公訴意旨所指之共同行使
    偽造私文書或詐欺犯行，即屬不能證明被告犯罪，自應為被告無罪之諭知。
據上論斷，應依刑事訴訟法第第三百零一條第一項，判決如主文。
本案經檢察官林伯宇到庭執行職務
中      華      民      國    八十九    年      六      月    二十二    日
                                    臺灣雲林地方法院刑事第二庭
                                        法  官  蔣  得  忠
右正本證明與原本無異。
如不服本判決，應於判決送達後十日內，向本院提出上訴狀。（須附繕本）
                                        書記官  陳  姵  君
中      華      民      國    八十九    年      六      月    二十二    日
附表
時  間                          金  額
八十七年十二月十八日            六萬元整
八十七年十二月十八日            六萬元整
八十七年十二月十九日            六萬元整
八十七年十二月二十八日          五萬八千元整
八十八年一月十二日              五萬元整
八十八年二月二十五日            一萬元整
                                總計：二十九萬八千元整


司法院資訊處製作；財團法人民間司法改革基金會備份。
